【裁判字號】    92,家抗,44
【裁判日期】    920530
【裁判案由】    指定遺產管理人
【裁判全文】
臺灣高等法院高雄分院民事裁定  九十二年度家抗字第四四號
      抗  告  人  財政部國有財產局台灣南區辦事處
      法定代理人  乙○○
      代  理  人  丙○○
      相  對  人  台中商業銀行股份有限公司高雄分行
                              .
      法定代理人  丁○○      .
      代  理  人  甲○○      .
右當事人間因聲請對被繼承人康清富選任遺產管理人事件，抗告人對於中華民國九十
二年四月十七日台灣高雄地方法院九十二年度財管字第九號所為裁定提起抗告，本院
裁定如左：
      主    文
原裁定廢棄。
選任康錫煌（住高雄市○○區○○路七十七號）為被繼承人康清富之遺產管理人。
聲請及抗告程序費用由康清富之遺產負擔。
      理    由
一、抗告意旨略以：相對人因其債務人康清富於民國九十年四月五日死亡，康清富之
    合法繼承人均已拋棄繼承權，為便於處理相關債務清償事宜，乃向原法院聲請並
    經指定抗告人為遺產管理人。惟康清富之遺產有不敷清償債務之虞，抗告人為公
    產管理機關，如經選任為遺產管理人，須先由國庫墊付管理遺產所需之各項費用
    ，卻無優先受償之法律依據，形同以國民全體之財產填補管理遺產之費用及稅賦
    ，致國庫有遭受損害之虞。又繼承人拋棄繼承權後尚非不得擔任被繼承人之遺產
    管理人，是如選任拋棄繼承人為遺產管理人，自最有利於遺產之管理等語。
二、按繼承開始時，繼承人有無不明，而無親屬會議或親屬會議不能於一個月內選定
    遺產管理人時，得由利害關係人或檢察官聲請法院選任之；又先順序繼承人均拋
    棄其繼承權時，由次順序之繼承人繼承，其次順序之繼承人有無不明或第四順序
    之繼承人均拋棄其繼承權者，準用關於無人承認繼承之規定。民法第一千一百七
    十八條第二項、第一千一百七十六條第六項分別定有明文。準此，各順序之繼承
    人均拋棄其繼承權，而無親屬會議或親屬會議不能於一個月內選定遺產管理人者
    ，得由利害關係人聲請法院選任遺產管理人。
三、查相對人在原法院之聲請，業據提出借據、戶籍謄本等為證。又被繼承人康清富
    之全體順位之繼承人均已向原法院聲明拋棄繼承並經准予備查在案，且康清富死
    亡後，未召開親屬會議選定遺產管理人向法院聲請公示催告等情，業經康清富之
    長子康錫煌於本院陳述明確，復有臺灣高雄地方法院九十年度繼字第三一七、三
    一八、三一九、三二０、三三七、三七七、四四七、四四八、四四九、四五０、
    四五一號拋棄繼承准予備查通知函附卷可稽。是康清富之遺產管理人迄未依法選
    定，相對人係康清富之債權人，為利害關係人，其向原法院聲請選任遺產管理人
    ，核屬有據。
四、本院審酌被繼承人康清富之各順序繼承人均已拋棄繼承權，此類拋棄繼承事件，
    多屬遺債大於遺產，國庫對其遺產已無賸餘歸屬國庫之期待利益可言，且抗告人
    為一公務機關，依國有財產法有關規定綜理國有財產業務，執行事務所需預算為
    全國人民納稅所得，若非達已不能覓得適任管理遺產之被繼承人親屬之情狀下以
    國家資源管理是類事務，將損及全民利益。本件被繼承人康清富之繼承人雖均拋
    棄繼承，然其長子康錫煌係四十五年三月二十日出生，年四十七歲，且係大學畢
    業，並於建設公司工作，而被繼承人康清富之不動產僅有相對人聲請拍賣之建物
    及其土地一筆等情，經康錫煌到庭陳述明確（本院九十二年五月三十日筆錄），
    。康清富雖以：其工作忙碌及其父係當人頭向相對人借款，故其不願擔任遺產管
    理人云云。惟查，康清富雖拋棄繼承，但其非當然可不擔任遺產管理人，再由康
    錫煌前開陳述，足認康錫煌對被繼承人康清富生前之財產及債權債務，較他人知
    之甚詳，且被繼承人康清富之生前債權債務並無複雜情事，以康錫煌之大學程度
    ，足以擔任其父康清富之遺產管理人，並符合社會期待，又屬公平。原法院未予
    盡查，以被繼承人之繼承人均已拋棄繼承為由，即選任抗告人擔任康清富之遺產
    管理人，自有未洽。抗告意旨指摘原裁定不當，求予廢棄，為有理由，應由本院
    予以廢棄，重行選任康錫煌為被繼承人康清富之遺產管理人。
五、據上論結，本件抗告為有理由，依非訟事件法第二十八條、第八條第二項、民事
    訴訟法第四百九十二條第二項、第七十八條，裁定如主文。
中    華    民    國        九十二      年      五    月      三十      日
                                      臺灣高等法院高雄分院民事第二庭
~B1審判長法官  簡色嬌
~B2      法官  陳真真
~B3      法官  沈建興
右為正本係照原本作成。
如對本裁定抗告，須於裁定送達後十日內向本院提出抗告狀，並應繳納抗告費新台幣
四十五元。
中      華      民      國    九十二    年      五      月     三十     日
~B法院書記官  黃琳群


司法院資訊處製作；財團法人民間司法改革基金會備份。
